臺灣高等法院高雄分院刑事裁定
111年度毒抗字第175號
抗  告  人  
即  被  告  黃基榮


上列抗告人因聲請觀察勒戒案件，不服臺灣高雄地方法院中華民
國111年3月2日裁定(111年度毒聲字第85號)，提起抗告，本院裁
定如下：
    主  文
抗告駁回。
    理  由
一、按犯毒品危害防制條例第10條之罪者，檢察官應聲請法院裁
    定，令被告入勒戒處所觀察、勒戒，其期間不得逾二月；依
    前項規定為觀察、勒戒或強制戒治執行完畢釋放後，3 年後
    再犯第10條之罪者，適用本條前2 項之規定，毒品危害防制
    條例第20條第1 項、第3 項分別定有明文。而上開所謂「3
    年後再犯」，只要本次再犯（不論修正施行前、後）距最近
    1 次觀察、勒戒或強制戒治執行完畢釋放，已逾3 年者，即
    該當之，不因其間有無犯第10條之罪經起訴、判刑或執行而
    受影響。
二、原裁定以：　　
　㈠被告黃基榮於民國110 年8 月16日16時許，在高雄市九如一
    路與寧夏街口之公園公廁內，以將第二級毒品甲基安非他命
    置入玻璃球燒烤後吸食煙霧之方式，施用甲基安非他命1 次
    乙節，業據被告於警詢中坦承不諱，且其於110 年8 月16日
    23時14分許為警採尿送驗結果，呈甲基安非他命陽性反應之
    事實，有高雄市政府警察局三民二分局尿液採驗代碼對照表
    （檢體代碼：0000000000號）及正修科技大學超微量研究科
    技中心110 年9 月8 日尿液檢驗報告（原始編號：00000000
    97號）在卷可佐，被告於前揭時間地點同時施用第二級毒品
    甲基安非他命之事實，堪可認定。
  ㈡被告前於90年間因施用毒品案件，經臺灣高雄地方檢察署（
    下稱高雄地檢署）檢察官聲請強制戒治並提起公訴，於91年
    1 月31日停止執行付保護管束（原定之強制戒治執行完畢日
    應為91年9 月2 日），嗣保護管束期滿、停止執行之處分未
    經撤銷而視為執行完畢，刑責部分則經本院以90年度易字第
    3521號判決判處有期徒刑6 月確定並易科罰金執行完畢，迄
    今並無再為觀察、勒戒或強制戒治處遇之紀錄乙節，有臺灣
    高等法院被告前案紀錄表在卷可稽。本件係被告於前開強制
    戒治執行完畢釋放3 年後所為，依前揭說明，縱被告其間因
    犯第10條之罪經起訴、判刑或執行，仍應依修正後毒品危害
    防制條例第20條第3 項規定，再予適用觀察、勒戒或強制戒
    治之機會。
  ㈢毒品危害防制條例所規定之「觀察、勒戒」程序，係針對受
    處分人所為保安處分，目的在戒除行為人施用毒品身癮及心
    癮，以達教化與治療之目的，其立法意旨在幫助施用毒品者
    戒毒，性質上為一療程，而非懲罰，並屬強制規定，除檢察
    官審酌個案情形，依同條例第24條第1 項為附命完成戒癮治
    療之緩起訴處分外，凡經檢察官聲請法院裁定將被告送勒戒
    處所觀察、勒戒者，法院僅得就其聲請審查被告是否有施用
    毒品之行為，以及被告是否為「初犯」或為觀察、勒戒、強
    制戒治執行完畢後「3 年後再犯」而為准駁之裁定，並無自
    由斟酌以其他方式替代或得以其他原因免予執行之權。且是
    否給予被告為附命完成戒癮治療之緩起訴處分，屬刑事訴訟
    法第253 條之1 第1 項及第253 條之2 第1 項第6 款特別賦
    予檢察官之職權，非法院所得審酌，且此非「觀察、勒戒」
    前置處分，也與被告是否判刑之追訴要件無關，檢察官自無
    義務說明為何不給予被告戒癮治療之緩起訴處分。法院縱使
    審查其裁量有無違法，也僅在卷證資料所示證物中審酌，而
    為最低限度之審查。
  ㈣本件聲請書雖未敘明為何不給予被告戒癮治療緩起訴處分之
    理由，然依卷證資料所示，本件施用第二級毒品犯行，高雄
    地檢署檢察官同意給予附命戒癮治療之緩起訴處分，經同署
    檢察事務官依被告之戶籍地址傳喚被告，被告無故未到庭應
    訊，難認被告有面對本案偵查並正視其患有毒癮之事實，有
    高雄地檢署檢察官辦案進行單、點名單及詢問筆錄存卷供參
    ，被告既無法按時遵守檢察官命令或醫療院所安排之長時間
    戒癮治療，則檢察官考量上開情節，聲請令被告入勒戒處所
    觀察、勒戒，以監禁式之治療方式，求短時間內隔絕被告之
    毒品來源，務使其專心戒除毒癮，自屬依法有據。
　㈤原審因而依檢察官之聲請，裁定令被告入勒戒處所觀察、勒
    戒，其期間不得逾2月，經核於法並無不合。
三、抗告意旨略以：為何一樣的案情，卻有不同之結果，是否因
    被告之前有前科？為何別人都能有一次原諒改過之機會，而
    被告不能有？原裁定說檢察官有傳喚，但被告未到庭，但被
    告並未收受傳喚通知，且被告最近因病纏身，每隔一天就要
    洗腎，有診斷證明書在卷可憑，痛苦難以筆述，請求再給予
    機會等語。
四、經查：檢察事務官係經由檢察官之同意，於110年12月9日傳
    喚被告應於同年月29日到庭接受調查，以決定是否讓被告前
    往醫接受戒癮治療之緩起訴處分，傳喚及到庭時間相去約10
    日，被告未到庭，檢察官始於111年1月10日，向原審法院聲
    請裁定令被告入勒戒處所觀察、勒戒，傳喚之住所與被告向
    本院提起抗告時所記載之住所相同，則縱被告須每隔一日即
    前往洗腎，亦非不能於當日或翌日或覓得適當日期，在檢察
    官向原審法院聲請前，向檢察事務官報到並說明，何況，被
    告於93年、94年及95年間已先後因施用毒品案經檢察官提起
    公訴，並經法院分別判處有期徒刑7月、6月、4月，則檢察
    官綜合上情，認不再為附戒癮治療之緩起訴處分，亦難謂毫
    無根據，是被告執上開事由，指摘原裁定不當，為無理由，
    其抗告應予駁回。
據上論結，應依刑事訴訟法第412條，裁定如主文。
中　　華　　民　　國　　111 　年　　5 　　月　　12　　日
                  刑事第四庭    審判長法  官  黃建榮
                                      法  官  任森銓
                                      法  官  李嘉興
以上正本證明與原本無異。
不得再抗告。
中　　華　　民　　國　　111 　年　　5 　　月　　12　　日
　　　　　　　　　　　　　　　　　　　書記官  賴梅琴